臺灣高等法院臺中分院刑事判決　　　　　　　　　　　九十一年度上訴字第六三號
　　上　訴　人
　　即　被　告　乙○○
　　指定辯護人　本院公設辯護人　甲○○
右上訴人因違反懲治盜匪條例（強盜）案件，不服臺灣臺中地方法院九十年度訴字第
二五六三號中華民國九十年十一月二十七日第一審判決（起訴案號：臺灣臺中地方法
院檢察署九十年度偵字第一八八四八號），提起上訴，本院判決如左：
      主  文
原判決撤銷。
乙○○意圖為自己不法之所有，攜帶兇器，以強暴至使不能抗拒，而使他人交付其物
，累犯，處有期徒刑柒年貳月。扣案之手套壹只、水果刀壹支均沒收。
      事  實
一、乙○○前因竊盜案件，經台灣板橋地方法院判處有期徒刑三月確定，於民國（下
    同）八十五年十一月二十二日執行完畢。其猶不知悔改，因需錢孔急，竟意圖為
    自己不法之所有，於九十年十月十三日凌晨二時五十分許，進入位於台中市○區
    ○○路一段二一四號之巨蛋超商內，先假意選購飲料後，至櫃檯佯裝結帳，伺機
    進入櫃檯，以戴有手套一只之左手取出預藏在所攜帶之手提包中之水果刀一支，
    該超商店員丁○○見乙○○取出客觀上足供兇器使用之水果刀，驚叫一聲，乙○
    ○遂持刀架在丁○○之頸部，並以右手摀住丁○○之口，避免其再呼救，而以此
    強暴之手段，喝令丁○○將收銀機及櫃檯內之現金交出，致使丁○○不能抗拒而
    將現金新台幣（下同）一萬七千九百元取出交給乙○○，乙○○隨即迅速離去。
    其後，乙○○將強盜所得之現金一萬七千九百元全數花用完畢。嗣於同年月十六
    日六時三十分，丁○○在台中市○區○○路與大雅路口發現乙○○，隨即報警處
    理，經警於六時三十五分，在台中市○區○○路一段二二一號前，查獲乙○○，
    並由乙○○帶同員警至台中市○區○○路一段二二一號四樓三０九室暫住處扣得
    上開乙○○所有供盜所用之手套一只、水果刀一支。
二、案經台中市警察局第二分局報請台灣台中地方法院檢察署檢察官偵查起訴。
    理  由
一、訊據上訴人即被告乙○○（下稱被告）除矢口否認遂持刀架在丁○○之頸部及以
    右手摀住丁○○之口外，餘皆坦承不諱，辯稱：伊沒有去摀住她嘴巴，也沒有拿
    刀子去架在她脖子上，並非伊強迫店員拿出錢，伊在警訊中供係因被害人已指述
    ，配合警方作筆錄才承認的云云。經查，右揭事實業經被害人丁○○於警訊時指
    述：「歹徒乙○○於九十年十月十三日二時五十分許，到店內購買一瓶奶茶飲料
    ，即走到櫃拿起藏之木果刀押在我脖子上，我要喊救命，他即用右手蒙住我嘴
    巴，強迫我將錢拿給他，我因失恐遭他殺害即將錢交給他。」等語綦詳（見偵查
    卷第十頁反面），且在原審陳稱：「九十年十月十三日凌晨二時五十分，他進入
    超商假意要選購飲料，然後就到櫃台那裡，他有拿出水果刀叫我把錢拿出來。他
    持水果刀架在我的頸部。並以右手摀住我的口。並喝令我將櫃台的收銀機的錢拿
    出，當時我不能抗拒。我就將錢取出並直接交給他，並非放在櫃台上」等情（見
    原審卷第二十八頁），前後所供述被強盜情節一致，核與被告於警訊自白所供：
    「我於九十年十月十三日近三時時，我到巨蛋超商購買一瓶奶荼，走到櫃佯裝
    要付錢時，進入櫃內即取出預藏在手提包內的一支水果刀，亮出刀刃，收費小
    姐見狀即大叫一聲，我情急之下把刀子架在她的肩脖上，並摀住她的嘴巴，告訴
    她我不會傷害妳，該名小姐就聽我的指示從收銀機內取出一部分錢，放在櫃上
    ，我就拿錢跑掉．．．（你犯案時持何工具？）我持一把水果刀，左手戴手套。
    」等情（見偵查卷第八頁反面、第九頁）大致吻合，被告於本院所辯解諸情，核
    係卸責飾詞，委無可採。此外，並有扣案之手套一只、水果刀一支可資佐證，足
    見被告有前開犯行，事證已臻明確，被告犯行洵堪認定。
二、按懲治盜匪條例業經廢止，刑法第三百二十八條、第三百三十二條，並經同日修
    正，均於九十年一月三十日經總統公布於同年二月一日生效。又懲治盜匪條例雖
    經廢止，但因廢止該條例之同時，已修正刑法相關法條，立法目的旨在以修正後
    之刑法相關法條取代該條例部分相關法條，且因該條例廢止前，與新修正之刑法
    相關法條，均有刑罰規定，就此而言，自屬刑法第二條第一項所謂之行為後法律
    之變更，參酌最高法院二十五年上字第二六七號，二十八年上字第二三九七號、
    五十一年台上字第二一七九號判例意旨，自應就行為時有效之懲治盜匪條例與裁
    判時之修正後刑法之相關規定比較適用。被告攜帶客觀上可供兇器使用之水果刀
    強盜，原先犯廢止前懲治盜匪條例第五條第一項第一款之罪，該條項規定：「意
    圖為自己或第三人不法所有，以強暴、脅迫、藥劑、催眠術或他法致使不能抗拒
    ，而取他人之物或使其交付者，處無期徒刑或七年以上有期徒刑」，而修正後之
    刑法第三百三十條第一項則規定：「犯強盜罪而有第三百二十一條第一項各款情
    形之一者，處七年以上有期徒」，比較新舊法之規定，以修正後之刑法第三百三
    十條第一項規定較有利於被告，依刑法第二條第一項前段之規定，自應適用修正
    後之刑法（參最高法院刑事庭會議決議）。核被告所為，犯強盜罪而有刑法第三
    百二十一條第一項第三款帶兇器之情形，係犯修正後之刑法第三百三十條第一
    項之強盜罪。查被告曾因竊盜案件，經台灣板橋地方法院判處有期徒刑三月確定
    ，於八十五年十一月二十二日執行完畢，有卷附台灣台中地方法院檢察署刑案資
    料查註紀錄表及本院被告全國前案紀錄表在卷可稽，其於五年內再犯本件有期徒
    刑以上之罪，為累犯，依刑法第四十七條規定加重其刑。原審以被告罪證明確，
    依法論罪科刑，固非無見，惟查：懲治盜匪條例業已廢止，前已述及，原審未及
    比較新、舊法，認被告所為係觸犯該條例第五條第一項第一款之罪，即有未合。
    被告上訴意旨否認有強盜行為固無可取，惟原判決既有上述可議之處，自屬無可
    維持，應由本院撤銷改判。爰審酌被告犯罪之動機、手段、造成之危害，及其犯
    罪後態度尚佳等情狀，量處被告如主文第二項所示之刑。扣案之手套一只、水果
    刀一支均為被告所有且供本件犯罪所用之物，業經被告自承在卷，爰依刑法第三
    十八條第一項第二款規定宣告沒收。
據上論斷，應依刑事訴訟法第三百六十九條第一項前段、第三百六十四條、第二百九
十九條第一項前段，刑法第二條第一項前段、第三百三十條第一項、第四十七條、第
三十八條第一項第二款，判決如主文。
本案經檢察官丙○○到庭執行職務。
中      華      民      國    九十一    年      四      月    二十四    日
                                  臺灣高等法院臺中分院刑事第七庭
                                        審判長法  官  林  榮  龍
                                              法  官  黃  日  隆
                                              法  官  江  錫  麟
右正本證明與原本無異。
如不服本判決應於收受送達後十日內向本院提出上訴書狀，其未敘述上訴之理由者並
得於提起上訴後十日內向本院補提理由書（均須按他造當事人之人數附繕本）。
  書記官  陳  振  海
中      華      民      國      九十一   年       四      月    二十五  日
附錄論罪科刑法條：
刑法第三百三十條
犯強盜罪而有第三百二十一條第一項各款情形之一者，處七年以上有期徒刑。
前項之未遂犯罰之。
                                                                        Ａ
